【裁判字號】    98,易,2018
【裁判日期】    990423
【裁判案由】    妨害公務
【裁判全文】
臺灣臺北地方法院刑事判決              98年度易字第2018號
公  訴  人  臺灣臺北地方法院檢察署檢察官
被      告  甲○○
輔  佐  人
即被告之姊  丁○○○
輔  佐  人
即被告之子  乙○○
指定辯護人  本院公設辯護人丙○○
上列被告因妨害公務案件，經檢察官提起公訴（98年度偵字第14
568號），本院判決如下：
    主  文
甲○○對於公務員依法執行職務時，施強暴，共貳罪，各處拘役
拾日，如易科罰金，均以新台幣壹仟元折算壹日；扣案之螺絲起
子壹支於各該罪名項下沒收之。應執行拘役拾伍日，如易科罰金
，以新台幣壹仟元折算壹日。緩刑貳年。扣案之螺絲起子壹支沒
收之。
    事  實
一、甲○○於民國98年6月8日21時30分許，在臺北市○○區○○
    路185 號前，因遭臺北市政府環境保護局巡查員魏禮清、盧
    克勇懷疑亂丟垃圾而上前取締，詎甲○○明知魏禮清、盧克
    勇係依法執行環保稽查職務，竟拒絕出示證件，並欲離開現
    場，魏禮清立即伸手阻擋並報警，甲○○見狀隨即基於妨害
    公務之犯意，持其隨身攜帶之螺絲起子1 支刺向魏禮清之身
    體，致魏禮清受有右肘、右前臂挫傷、左前臂挫傷等傷害（
    傷害部分業經魏禮清撤回告訴）。嗣警員楊宗潔據報到場後
    ，甲○○仍拒絕出示證件並欲逕自離去，楊宗潔告知甲○○
    若再不配合即要將其帶往派出所，詎甲○○明知楊宗潔係依
    法執行警察職務，另基於妨害公務之犯意，當場徒手毆打楊
    宗潔，復持上開螺絲起子刺向楊宗潔之身體，楊宗潔因而受
    有右肘挫傷腫脹、左手臂、左肘、左前臂多處挫傷腫脹之傷
    害（傷害部分未據告訴），旋經楊宗潔通報支援警力到場將
    甲○○制伏。
二、案經臺北市政府警察局萬華分局（下稱萬華分局）報告臺灣
    臺北地方法院檢署檢察官偵查起訴。
    理  由
一、被告甲○○因輕度失智症（此有被告之中華民國身心障礙手
    冊影本1 紙在卷可按），致其於檢察官偵訊及本院審理時無
    法為任何陳述，然查上開事實，業經證人魏禮清、盧克勇於
    警詢及檢察官訊問時陳述綦詳，並有扣案之螺絲起子1 支及
    萬華分局青年路派出所警員楊宗潔98年6月8日職務報告1 紙
    、臺北市立聯合醫院和平院區診斷證明書2 紙、楊宗潔受傷
    照片5紙、現場錄影翻拍照片3紙在卷可稽，本件事證明確，
    被告犯行洵堪認定。
二、核被告所為，係犯刑法第135條第1項之對於公務員依法執行
    職務時施強暴罪。其先後2 次於魏禮清、楊宗潔依法執行職
    務之際，分別持該螺絲起子對之施強暴手段，犯意各別、行
    為互殊，應予分論併罰。又被告原擔任水電裝潢工，約於54
    歲起呈現社交退縮，記憶力減退認知功能退化，性格改變等
    情形，亦無法從事原本水電裝潢之工作，於97年7 月17日前
    往國立台灣大學醫學院附設醫院（下稱台大醫院）初診，經
    診斷為「額顳葉型失智症」，於精神科門診呈現錯語症狀，
    無法命名，被害妄想等情形，於同年9 月26日經台大醫院鑑
    定其為輕度等級之失智症類身心障礙等情，有被告自97年7
    月17日起至10月7日止在台大醫院就醫之病歷影本1份在卷可
    憑。另本院依職權將被告送請進行精神鑑定之結果，被告於
    本件犯行前已經判定為「失智症」，因失智症係一慢性退化
    之疾病，此疾病認知功能會逐漸退化，且無法復原，而鑑定
    時亦確認其認知呈現明顯缺損，因而推斷被告於行為當時，
    因長期認知功能缺損之影響，致判斷力不佳，其精神狀態已
    達辨識行為違法之能力顯然降低之情形，此有臺北市立聯合
    醫院99年1月14日北市醫松字第09930013800號函所附精神鑑
    定報告書及99年2月19日北市醫松字第09930050100 號函各1
    紙在卷可參，足見被告於行為當時，因精神障礙及心智缺陷
    之原因，致其辨識行為違法或依其辨識而行為之能力顯著降
    低，應依刑法第19條第2 項之規定減輕其刑。爰審酌被告未
    曾受有期徒刑以上刑之宣告，有臺灣高等法院被告前案紀錄
    表在卷可佐，其素行良好，再參酌其犯罪之動機、手段、生
    活狀況、智識程度等一切情狀，分別量處如主文所示之刑，
    並諭知易科罰金之折算標準，且定其應執行之刑，再諭知易
    科罰金之折算標準。另被告前未曾因故意犯罪受有期徒刑以
    上刑之宣告，業如前述，其偶遇事故，因精神障礙及心智缺
    陷致與外界溝通不良，而為本件犯行，其輔佐人乙○○（即
    被告之子）於本院審理時到庭稱可以確實照顧被告，並讓被
    告在良好之環境下受到照顧等語，堪認被告往後可受其家人
    細心照料，應無再犯之虞，足認被告所受刑之宣告，以暫不
    執行為適當，爰併予宣告緩刑2 年，以勵自新。至扣案之螺
    絲起子1 支，係供被告犯罪所有且屬被告所有，爰依刑法第
    38條第3項、第1項第2款之規定宣告沒收之。
據上論斷，應依刑事訴訟法第299條第1項前段，刑法第135條第1
項、第19條第2項、第41條第1項前段、第51條第6款、第74條第1
項第1款、第38條第1項第2款，刑法施行法第1條之1 ，判決如主
文。
本案經檢察官盧姿如到庭執行職務
中    華    民    國    99    年    4     月    23    日
                  刑事第十八庭  法  官  彭慶文
上正本證明與原本無異。
如不服本判決應於收受送達後10日內向本院提出上訴書狀，並應
敘述具體理由；其未敘述上訴理由者，應於上訴期間屆滿後20日
內向本院補提理由書（均須按他造當事人之人數附繕本）「切勿
逕送上級法院」。
                                書記官  陳怡君
中    華    民    國    99    年    4     月    23    日
參考法條：
中華民國刑法第135條
（妨害公務執行及職務強制罪）
對於公務員依法執行職務時，施強暴脅迫者，處3 年以下有期徒
刑、拘役或3百元以下罰金。
意圖使公務員執行一定之職務或妨害其依法執行一定之職務或使
公務員辭職，而施強暴脅迫者，亦同。
犯前二項之罪，因而致公務員於死者，處無期徒刑或7 年以上有
期徒刑；致重傷者，處3年以上、10年以下有期徒刑。

司法院資訊處製作；財團法人民間司法改革基金會備份。
